臺灣高等法院臺中分院刑事判決
                                     103年度上訴字第51號
上  訴  人  臺灣南投地方法院檢察署檢察官
上  訴  人
即  被  告  林佩瑩



選任辯護人  廖志堯律師（財團法人法律扶助基金會）
上列上訴人等因被告違反毒品危害防制條例案件，不服臺灣南投
地方法院 101年度訴字第636號中華民國102年11月20日第一審判
決（起訴案號：臺灣南投地方法院檢察署101年度偵緝字第136號
），提起上訴，本院判決如下：
    主    文
上訴駁回。
    犯罪事實
一、林佩瑩於民國95年間，因施用第一級毒品案件，經臺灣南投
    地方法院於95年8月31日，以95年度訴字第157號刑事判決，
    判處有期徒刑 1年確定（下稱第一案）；次於95年間，因施
    用第二級毒品案件，經同院於95年 8月17日，以95年度投刑
    簡字第454號刑事簡易判決，判處有期徒刑6月確定（下稱第
    二案）；又於96年間，因偽造文書案件，經臺灣彰化地方法
    院於 96年5月7日，以96年度訴字第219號刑事判決，判處有
    期徒刑 4月確定（下稱第三案）。嗣逢中華民國96年罪犯減
    刑條例施行，上開第一、二案，經臺灣彰化地方法院以96年
    度聲減字第1044號刑事裁定，分別減為有期徒刑6月、3月，
    並定其應執行之刑為有期徒刑 8月確定；上開第三案，經臺
    灣彰化地方法院以96年度聲減字第1046號刑事裁定，減為有
    期徒刑 2月確定。再於96年間，因施用第一、二級毒品案件
    ，經臺灣臺中地方法院於96年9月17日，以96年度訴字第191
    1號刑事判決，分別判處有期徒刑1年2月、6月，減為有期徒
    刑7月、3月，定其應執行之刑為有期徒刑 9月確定（下稱第
    四案）。林佩瑩入監接續執行上開有期徒刑 8月、2月、9月
    ，於97年6月10日縮短刑期執行完畢。
二、詎林佩瑩猶不知悛悔警惕，明知第一級毒品海洛因為毒品危
    害防制條例第 2條第2項第1款規定之第一級毒品，不得非法
    持有、販賣，竟意圖營利，基於販賣第一級毒品海洛因之犯
    意，於101年1月11日12時59分許起，迄同日14時10分許止，
    以其所有門號0000000000號行動電話，與蘇信立所使用之電
    話號碼0000000000號家用電話、門號0000000000號行動電話
    ，聯絡買賣第一級毒品海洛因之事宜後，林佩瑩即於同日14
    時10分許通話後不久，在南投縣南投市南崗三路中華電信股
    份有限公司（下稱中華電信）服務中心附近之洗車廠，以新
    臺幣（下同）1500元之價格，販賣第一級毒品海洛因 1包與
    蘇信立，並當場收款1500元，而完成毒品交易。嗣因警方依
    法對林佩瑩所有門號0000000000號行動電話聲請進行通訊監
    察，因而循線查悉上情。
三、案經彰化縣警察局員林分局報告臺灣彰化地方法院檢察署檢
    察官呈請臺灣高等法院臺中分院檢察署檢察長令轉臺灣南投
    地方法院檢察署檢察官偵查起訴。
    理    由
壹、有罪部分：
一、證據能力部分：
（一）按被告以外之人於檢察事務官、司法警察官或司法警察調
      查中所為之陳述，與審判中不符，其先前之陳述具有較可
      信之特別情況，且為證明犯罪事實存否所必要者，得為證
      據，刑事訴訟法第159條之2定有明文。所謂「前後陳述不
      符」之要件，應就前後階段之陳述進行整體判斷，以決定
      其間是否具有實質性差異，惟無須針對全部陳述作比較，
      陳述之一部分有不符，亦屬之。而所謂「較可信之特別情
      況」之情形，亦應就前後陳述時之各種外部情況進行比較
      ，以資決定何者外部情況具有可信性。若陳述係在特別可
      信之情況下所為，則虛偽陳述之危險性即不高，雖係審判
      外陳述，或未經被告反對詰問，仍得承認其有證據能力。
      被告的辯護人否認蘇信立於警詢時陳述之證據能力。而蘇
      信立於警詢時明確陳述被告有販賣第一級毒品海洛因，並
      向其收取1500元之價金，於原審審理時陳稱其已想不起通
      訊監察譯文內容，也忘記是否曾於101年1月11日與被告通
      話，因為時隔太久忘記了，其沒有向被告購買過毒品，是
      警方叫其配合等語；於本院審理時陳稱其已忘記通訊監察
      譯文當時其與被告在談論何事，也忘記有無向被告購買過
      毒品等語，其於司法警察調查時所為之陳述，明顯與其於
      法院審判中所述不符。本院認為蘇信立於101年4月26日司
      法警察調查中所為之陳述，因距離案發時間即101年1月11
      日較為接近，記憶較為清晰，且並非在被告同時在場的情
      況下而為陳述，較無顧忌或干擾的情形存在，亦因在無預
      警的狀況下，接受司法警察詢問，無與被告彼此串謀的機
      會，而司法警察的詢問筆錄，係對於犯罪之構成要件、犯
      罪態樣、犯罪事實的始末過程，對蘇信立為翔實之詢問，
      並提供通訊監察譯文內容，供蘇信立思考及回想，再就蘇
      信立回答內容為記載，客觀上已具有較可信之特別情況，
      且亦為證明犯罪事實存否所必要，揆諸上揭規定，本院認
      為蘇信立於司法警察調查中之證言，具有證據能力，至於
      其證明力詳如後述。
（二）按被告以外之人於審判外之陳述，雖不符刑事訴訟法第15
      9條之1至之4等4條之規定，而經當事人於審判程序同意作
      為證據，法院審酌該言詞陳述或書面陳述作成時之情況，
      認為適當者，亦得為證據；當事人、代理人或辯護人於法
      院調查證據時，知有刑事訴訟法第159條第1項不得為證據
      之情形，而未於言詞辯論終結前聲明異議者，視為有前項
      之同意，同法第159條之5定有明文。本案所引用之供述證
      據，其性質屬於審判外的陳述，而為傳聞證據，且查無符
      合刑事訴訟法第159條之1至之4等前4條之情形者，原雖無
      證據能力，然上開供述證據內容，業經原審審理及本院審
      理時予以提示並告以要旨，且經檢察官、被告及其辯護人
      表示意見。檢察官、被告及其辯護人已知上述供述證據乃
      傳聞證據，然同意作為證據，或未於言詞辯論終結前，對
      該內容異議，依上開規定，已擬制其同意作為證據，本院
      審酌上開供述證據作成時，並無人情施壓或干擾，亦無不
      當取供之情形，認為以之作為本案之證據亦屬適當，而有
      證據能力。
（三）按刑事訴訟法第159條之1所規定，被告以外之人於偵查中
      向檢察官所為之陳述，除顯有不可信之情況者外，得為證
      據。其立法理由係以偵查中對被告以外之人所為之偵查筆
      錄，或被告以外之人向檢察官所提之書面陳述，性質上均
      屬傳聞證據，且常為認定被告有罪之證據，自理論上言，
      如未予被告反對詰問、適當辯解之機會，一律准其為證據
      ，似與當事人進行主義之精神，不無扞格之處，對被告之
      防禦權亦有所妨礙，然刑事訴訟法規定檢察官代表國家偵
      查犯罪、實施公訴，依法有訊問被告、證人、鑑定人之權
      ，且實務運作時，偵查中檢察官向被告以外之人所取得之
      陳述，原則上均能遵守法律規定，不致違法取供，其可信
      性甚高，為兼顧理論與實務，而對被告以外之人於偵查中
      向檢察官所為之陳述，除顯有不可信之情況者外，得為證
      據。乃同法第159條第1項所謂得作為證據之「法律有規定
      者」之一，為有關證據能力之規定，係屬於證據容許性之
      範疇。而被告之反對詰問權係指訴訟上被告有在公判庭當
      面詰問證人，以求發現真實之權利，此與證據能力係指符
      合法律所規定之證據適格，而得成為證明犯罪事實存在與
      否之證據資格，性質上並非相同。否則，如被告以外之人
      於本案審判中所為之陳述，與其先前在檢察官偵查中所為
      之陳述不符時，即謂後者無證據能力，依同法第155條第2
      項規定，即悉數摒除不用，僅能採取其於本案審判中之陳
      述作為判斷之依據，按之現行刑事訴訟法關於傳聞證據排
      除例外之規定，殊難謂為的論（最高法院96年度臺上字第
      7448號判決參照）。又按「詰問權係指訴訟上當事人有在
      審判庭輪流盤問證人，以求發現真實，辨明供述證據真偽
      之權利，其於現行刑事訴訟制度之設計，以刑事訴訟法第
      166 條以下規定之交互詰問為實踐，屬於人證調查證據程
      序之一環；與證據能力係指符合法律所規定之證據適格，
      而得成為證明犯罪事實存在與否之證據適格，性質上並非
      相同。偵查中檢察官為蒐集被告犯罪證據，訊問證人旨在
      確認被告嫌疑之有無及內容，與審判期日透過當事人之攻
      防，調查證人以認定事實之性質及目的有別。偵查中訊問
      證人，法無明文必須傳喚被告使之得以在場；刑事訴訟法
      第248條第1項前段雖規定「如被告在場者，被告得親自詰
      問」，事實上亦難期被告有於偵查中行使詰問權之機會。
      此項未經被告詰問之被告以外之人於偵查中向檢察官所為
      之陳述，依刑事訴訟法第 159條之1第2項之規定，原則上
      屬於法律規定為有證據能力之傳聞證據，於例外顯有不可
      信之情況，始否定其得為證據。是得為證據之被告以外之
      人於偵查中向檢察官所為之陳述，因其陳述未經被告詰問
      ，應認屬於未經合法調查之證據，非為無證據能力，而禁
      止證據之使用。此項詰問權之欠缺，非不得於審判中由被
      告行使以補正，而完足為經合法調查之證據。經查，證人
      蘇信立於偵查中在檢察官前，以證人身分具結後所為之陳
      述，並無前述之顯有不可信之情況，且被告及其辯護人復
      未曾提及檢察官在偵查時有何不法取供，致證人蘇信立之
      證詞有顯不可信之情事，且證人蘇信立業於原審審理及本
      院審理時到庭作證，並由檢察官及被告的辯護人進行交互
      詰問程序及給予被告對質詰問之機會，實已保障被告對質
      詰問權之行使，而未影響其訴訟防禦權，且經原審審理及
      本院審理時，將前開證人蘇信立之偵訊筆錄，提示並告以
      要旨，則前開證人蘇信立於檢察官偵查中之陳述，即屬完
      足調查之證據，自得採為本件證據，而有證據能力。
（四）國家基於犯罪偵查之目的，對被告或犯罪嫌疑人進行通訊
      監察，乃係以監控與過濾受監察人通訊內容之方式，蒐集
      對其有關之紀錄，並將該紀錄予以查扣，作為認定犯罪與
      否之證據，屬於刑事訴訟上強制處分之一種，而監聽係通
      訊保障及監察法第13條第 1項所定通訊監察方法之一，司
      法警察機關依法定程序執行監聽取得之錄音，係以錄音設
      備之機械作用，真實保存當時通訊之內容，如通訊一方為
      受監察人，司法警察在監聽中蒐集所得之通訊者對話，若
      其通話本身即係被告進行犯罪中構成犯罪事實之部分內容
      ，則依前開說明，自與所謂「審判外之陳述」無涉，應不
      受傳聞法則之規範，當然具有證據能力。至司法警察依據
      監聽錄音結果予以翻譯而製作之監聽譯文，屬於文書證據
      之一種，於被告或訴訟關係人對其譯文之真實性發生爭執
      或有所懷疑時，法院固應依刑事訴訟法第 165條之1第2項
      規定，以適當之設備，顯示該監聽錄音帶之聲音，以踐行
      調查證據之程序，俾確認該錄音聲音是否為通訊者本人及
      其內容與監聽譯文之記載是否相符；或傳喚該通訊者；或
      依其他法定程序，為證據調查。倘被告或訴訟關係人對該
      通訊監察譯文之真實性並不爭執，即無勘驗辨認其錄音聲
      音之調查必要性，法院於審判期日如已踐行提示監聽譯文
      供當事人辨認或告以要旨，使其表示意見等程序並為辯論
      者，其所為之訴訟程序即無不合（最高法院97年度臺上字
      第5940號判決參照）。再按有事實足認被告或犯罪嫌疑人
      有最輕本刑為 3年以上有期徒刑之罪嫌，並危害國家安全
      、經濟秩序或社會秩序情節重大，而有相當理由可信其通
      訊內容與本案有關，且不能或難以其他方法蒐集或調查證
      據者，得發通訊監察書。前項通訊監察書，偵查中由檢察
      官依司法警察機關聲請或依職權聲請該管法院核發，通訊
      保障及監察法第5條第1項第1款、第2項定有明文。本案所
      引用有關被告使用之行動電話門號0000000000號之監聽錄
      音，係經臺灣彰化地方法院法官核准在案，有詳載案由、
      監察電話、對象及時間等之 101年度聲監字第21號通訊監
      察書暨電話附表在附卷可參（詳原審卷第62至63頁），為
      依法所為之監聽；又審酌電話監聽侵害被告權益之種類及
      輕重、對於被告訴訟上防禦不利益之程度、犯罪所生之危
      害或實害等情形，兼顧人權保障及公共利益之均衡維護，
      亦認此部分電話監聽合於比例原則，應具有證據能力。且
      下列經本院所引用認定之通訊監察譯文，業經原審當庭播
      放顯示101年1月11日12時59分34秒之監聽錄音之聲音，以
      踐行調查證據之程序，確認該錄音聲音確為通訊者本人及
      其內容，且未經剪接變造等情，有原審勘驗筆錄（詳原審
      卷第177至181頁）可證；其他經本院所引用認定之通訊監
      察譯文，被告及其辯護人對該通訊監察譯文之真實性並不
      爭執，且均經本院於審判期日踐行提示上開通訊監聽譯文
      供當事人、辯護人辨認並告以要旨，使其等表示意見，是
      該通訊監察譯文自亦有證據能力。
（五）按證據能力乃證據資料容許為訴訟上證明之資格，屬證據
      形式上之資格要件；至證據之證明力，則為證據之憑信性
      及對於待證事實實質上之證明價值。證據資料必須具有證
      據能力，容許為訴訟上之證明，並在審判期日合法調查後
      ，始有證明力可言，而得為法院評價之對象。又修正後刑
      事訴訟法第159條之4規定，可作為證據之文書有：一、除
      顯有不可信之情況外，公務員職務上製作之紀錄文書、證
      明文書。二、除顯有不可信之情況外，從事業務之人於業
      務上或通常業務過程所須製作之紀錄文書、證明文書。三
      、除前二款之情形外，其他於可信之特別情況下所製作之
      文書。而該法條第 2款所稱從事業務之人於業務上或通常
      業務過程所須製作之紀錄文書、證明文書，因係於通常業
      務過程不間斷、有規律而準確之記載，且大部分紀錄係完
      成於業務終了前後，無預見日後可能會被提供作為證據之
      不實登載動機，不實之可能性小，除非該等紀錄文書或證
      明文書有顯然不可信之情況，否則有承認其為證據之必要
      ；因此，採取上開文書作為證據，應注意該文書之製作，
      是否係於例行性之業務過程中，基於觀察或發現而當場或
      即時記載之特徵。經查，卷附之行動電話通聯紀錄及基地
      台位置資料，本係由該電信業者為計算電話通話費用，而
      以電信業者管控中之電腦設備逐筆紀錄電話之通話日期、
      時間長短、通話對方電話號碼、基地台位置等。則上開行
      動電話通聯紀錄及基地台位置資料，顯非為訴訟上之特定
      目的而製作，而係屬於通常業務過程中不間斷的有規律記
      載，是其記載者，不具有個案性質，自係屬於從事業務之
      人於業務上或通常業務過程所須製作之紀錄文書，經查亦
      無顯不可信之情況，應具有證據能力。
（六）除法律另有規定外，實施刑事訴訟程序之公務員因違背法
      定程序取得之證據，其有無證據能力之認定，應審酌人權
      保障及公共利益之均衡維護，刑事訴訟法第158之4定有明
      文。惟本案所引用之非供述證據，並無證據證明係實施刑
      事訴訟程序之公務員違背法定程序所取得，自應認均具有
      證據能力。
二、認定犯罪事實所憑之證據及理由：
（一）訊據被告林佩瑩坦承有於101年1月11日12時59分許，迄同
      日14時10分許，以其所有門號0000000000號行動電話，與
      蘇信立使用電話號碼0000000000號家用電話及門號000000
      0000號行動電話聯繫等情，惟矢口否認有於該日14時10分
      通話後不久，在南投縣南投市南崗三路中華電信服務中心
      附近之洗車場，販賣價值1500元之第一級海洛因 1包予蘇
      信立，並當場得款1500元之事實，辯稱：當天是蘇信立說
      他難過，要我拿毒品給他，但我身上沒有多餘毒品，所以
      沒有賣給他，也沒有無償轉讓給他。本案雖係警方對我所
      使用之行動電話實施通訊監察，然並未於犯罪現場或行為
      經過，查獲任何販賣毒品事證，亦未扣得任何毒品，何以
      能證明被告販賣予蘇信立之物品，確為第一級毒品海洛因
      。案發當天是否確由被告單獨到場，抑或有人陪同？確實
      交易地點？金額多少？若已完成交易，為何不停約定更新
      地點？原審法院是如何認定被告與蘇信立已完成毒品交易
      ，完全未加以說明其所憑之依據，僅採用證人蘇信立於警
      詢、檢察官偵查所為不利於被告之片面指述，並以顯有瑕
      疵且疑義不明之通訊監察譯文，作為補強證據，尚未至無
      合理懷疑之程度等語。其辯護人為其辯護稱：㈠原審並未
      詳加論述說明通訊監察譯文具體對話內容究何所指？為何
      得以採為證人蘇信立於警詢、檢察官偵查時不利於被告證
      詞的補強證據？㈡被告持用之門號0000000000號行動電話
      ，與蘇信立使用之電話號碼0000000000號家用電話、門號
      0000000000號行動電話，於101年1月11日12時59分至同日
      14時10分，共有 6通通訊監察譯文，應就其全部對話意旨
      整體觀察，綜合判斷其證據價值，蘇信立於第一通通話中
      ，尚有談及請被告幫他跟董仔處理及說 1個價錢之情形，
      且在結束時並非 2人確已談妥交易第一級毒品海洛因而相
      約見面的情形；第二至五通通話，完全是被告與蘇信立聯
      絡相互在某一地點碰面的內容。第六通內容，被告當時係
      一再回答「我籌看看夠不夠」，並非明確回覆答應可與完
      成交易，則 2人嗣後究竟何時完成交付毒品及已否完成毒
      品交易，顯屬不明。且蘇信立與被告在此次通話後，仍有
      於同日14時50分22秒與被告通話 329秒及於同日15時15分
      54秒與被告通話 112秒，而當時被告與蘇信立使用行動電
      話通話之內容，既在警方依法監聽中，究同日下午上開通
      話內容為何？有無提及具體交易內容？倘無此部監聽內容
      ，原因何在？否則如何補強蘇信立於警詢、檢察官偵查時
      證詞之真實性。㈢蘇信立於101年1月11日14時10分與被告
      通聯後，其於同日14時26分另與門號0000000000號行動電
      話通聯時的基地台位置，係在南投縣○○鎮○○里○○路000巷0
      0號3樓屋頂；同日14時50分與被告通聯時，其基地台位置
      又出現在南投縣○○市○○○路00號，顯然蘇信立不太可能如
      原審所認定於同日14時10分後不久，與被告在南投縣南投
      市南崗三路中華電信服務中心附近之停車場為毒品交易，
      且蘇信立於同日 14時50分及15時15分，先後2次撥打行動
      電話給被告時，雙方的基地台位置都在南投縣南投市南崗
      二路或南崗三路等處附近，該期間前後有無實際碰面及雙
      方當時之通話內容為何？猶須詳加查明，始足為完整之判
      斷等語。
（二）惟查：
    ㈠被告確有於101年1月11日14時10分許通話後不久，在南投
      縣南投市南崗三路中華電信服務中心附近之洗車場，以15
      00元之價格，販賣第一級毒品海洛因 1包與蘇信立，並當
      場收款1500元，而完成毒品交易等情，業據證人蘇信立於
      警詢及檢察官偵查時證述明確，其證詞如下：
      ①證人蘇信立於101年4月26日警詢時證稱：「（上記譯文《
        101年1月11日12時59分34秒至同日14時10分11秒，共計
        6通》所持用0000000000門號是何人？持用0000000000 
        是何人？通訊內容『喂，你那邊有沒有？』是指何物？是
        何意思？）持用0000000000門號是『綽號：阿妹』，而持
        用0000000000是我家電話，通話是我本人，通訊內容『
        喂你那邊有沒有？』是我打電話跟『綽號：阿妹』購買一
        級毒品海洛因」；「（0000000000門號是何人持用？）
        是我於 100年11月26日在統一超商申請易付卡，是我本
        人使用。」；「（該次你向『綽號：阿妹』購買毒品有無
        成功？多少毒品？何人交付給你？）是『綽號：阿妹』交
        給我，她有拿一級毒品海洛因約 0.3公克給我，我給她
        1500元新臺幣。」；「承上『綽號：阿妹』於何時？何地
        ？交付一級毒品海洛因給你？）於 101年1月11日中午2
        點許，在南投市清邁汽車旅館附近的統一超商旁交易毒
        品。」等語，並於彰化縣警察局員林分局提供之犯罪嫌
        疑人紀錄表（警方共提供10位女性照片供蘇信立指認）
        指認被告即為綽號「阿妹」之人無訛（詳臺灣彰化地方
        法院檢察署第110號他卷第9至14頁）。
      ②證人蘇信立於101年4月26日檢察官偵查時具結證稱：「
        （0000000000是否係你家的電話？）是。」；「（0000
        000000是否係你的行動電話門號？）是，該電話都是我
        在使用。」；「（《提示警詢筆錄》筆錄內容有無看過？
        有無按照你的陳述記載？是否均出於你自由意志陳述？
        ）有。是。是。」；「（《提示0000000000於101年1月1
        1日中午12時59分34秒、下午1時23分18秒、1時33分38
        秒、 1時34分44秒、1時37分14秒、2時10分11秒通訊監
        察譯文》係你與何人之通話內容？）『阿妹』，我要向『阿
        妹』買海洛因，我們約在南投市中華電信附近7-11對面
        的洗車廠交易，我向她買1500元的海洛因，我們是現金
        交易，一手交錢、一手交貨，不是合資。」；「（《提
        示指認相片》裡面有無『阿妹』？）有，編號 4《即指被告
        》，我是透過朋友介紹認識，因為她男友是大藥頭，我
        曾經向她男友買過海洛因，後來她男友去大陸，我才改
        向她買。」等語，檢察官命證人蘇信立將向被告購買之
        毒品種類、金額，寫在譯文旁後簽名，蘇信立寫上 「4
        號、1500元」等情（詳臺灣彰化地方法院檢察署第110
        號他卷第19至20頁）。
    ㈡按施用毒品者供出毒品來源，因而破獲者，得減輕其刑，
      是該毒品來源之證言，屬有利於施用毒品者之供述，縱無
      瑕疵，固亦不得作為認定其上手犯罪之唯一證據，仍須以
      補強證據證明確與事實相符，但所謂「補強證據」，係指
      除該供述本身外，其他足以佐證該供述確具有相當程度真
      實性之證據而言，所補強者，不以事實之全部為必要，祇
      須因補強證據與該供述相互印證，依社會通念，足使犯罪
      事實獲得確信者，即足當之（最高法院 103年度臺上字第
      628 號判決參照）。證人即施用毒品者蘇信立上開向被告
      購買第一級毒品海洛因之證言，有下列補強證據相互印證
      ，足以證述其證言之真實性：
      ①被告確於上開時間，以門號0000000000號行動電話與蘇
        信立所使用電話號碼0000000000號家用電話、門號0000
        000000號行動電話聯繫對話等情，業據被告於原審審理
        時供承在卷（詳原審卷第 206頁背面），核與證人蘇信
        立於警詢、檢察官偵查時證述在卷（詳臺灣彰化地方法
        院檢察署第110號他卷第9至13、19至20頁），且有臺灣
        彰化地方法院 101年度聲監字第21號通訊監察書暨電話
        附表、門號0000000000號行動電話通聯紀錄、及與電話
        號碼0000000000號家用電話、門號0000000000號行動電
        話通訊監察譯文（詳如附表）、原審勘驗筆錄（詳原審
        卷第62至68、114至116、177至180頁）附卷可查。
      ②觀諸附表所示之通訊監察譯文，互核證人蘇信立於警詢
        及檢察官偵查時之證詞可知：
        ⑴蘇信立於101年1月11日12時59分34秒，係因有海洛因
          毒癮發作的症狀，身體不舒服，乃自南投縣草屯鎮住
          處撥打家用電話給被告，詢問被告有無海洛因，被告
          要蘇信立到南投縣南投市後，再打電話給她，蘇信立
          詢問被告身上有多少數量的海洛因，被告表示足夠蘇
          信立施用，但沒有很多，並對蘇信立在電話中重覆詢
          問被告身上有多少數量的海洛因，警覺地回答：「你
          在電話中講這些嗎？」，蘇信立因剛從南投返回草屯
          ，詢問被告可否過來草屯，被告陳稱：「你要就過來
          拿，晚一點我睡著了就沒辦法了。」，蘇信立即表示
          要過去找被告，被告再次要蘇信立到南投街上再打給
          她。顯然，蘇信立因有海洛因毒癮發作的症狀，有施
          用海洛因的需求，雖剛從南投返回草屯，仍不惜再驅
          車前往南投向被告購買海洛因，而被告於電話中已向
          蘇信立表明其身上雖沒有很多數量的海洛因，然已足
          夠蘇信立施用，並要蘇信立先到南投街上，再打電話
          給她，苟被告身上沒有海洛因可供販賣給蘇信立，斷
          無可能開此玩笑，要求已有毒癮發作症狀，而有施用
          海洛因需求之蘇信立，遠從草屯開車到南投，再告訴
          蘇信立其身上沒有海洛因之可能性。
        ⑵蘇信立於101年1月11日13時23分18秒，以行動電話撥
          話給被告，告知被告其已到南投縣南投市，被告復告
          知蘇信立：「等一下你到中華電信的時候打給我。」
          ；同日13時33分38秒，蘇信立復以行動電話撥話給被
          告，雙方在電話中確認彼此的位置；同日13時34分44
          秒，蘇信立又以行動電話撥話給被告，被告告知蘇信
          立已開過頭，並告知其位於7-11的紅綠燈；同日13時
          37分14秒，蘇信立再以行動電話撥話給被告，雙方再
          次確認彼此的位置，蘇信立並向被告表示其就在洗車
          廠的對面；同日14時10分11秒，蘇信立以行動電話撥
          話給被告，向被告明確表示其要購買海洛因的數量是
          1500元，此等通訊監察譯文與證人蘇信立於警詢及檢
          察官偵查時之證述內容完全契合，且由蘇信立多次主
          動撥話給被告，足見蘇信立確用施用海洛因的需求，
          故不惜遠從草屯開車到南投，並急於與被告碰面購買
          海洛因，堪認證人蘇信立證述內容非虛，而足以為其
          證詞真實性的補強證據。
        ⑶被告的辯護人雖辯護稱：被告在101年1月11日14時10
          分11秒與蘇信立的通話內容提到「我籌看看」、「我
          籌看看夠不夠」等語，並非明確回覆答應可與蘇信立
          完成交易，且蘇信立與被告在此次通話後，仍有於同
          日14時50分22秒，與被告通話 329秒，及於同日15時
          15分54秒，與被告通話112秒，目前並沒有該2通行動
          電話的通話內容，且蘇信立於101年1月11日14時10分
          與被告通聯後，其於同日14時26分另與門號00000000
          00號行動電話通聯時的基地台位置，係在南投縣○○鎮
          ○○里○○路000巷00號3樓屋頂；同日14時50分與被告通
          聯時，其基地台位置又出現在南投縣○○市○○○路00號
          ，顯然蘇信立不可能於同日14時10分後不久，與被告
          在南投縣南投市南崗三路中華電信服務中心附近之洗
          車廠，為第一級毒品海洛因的交易等語。然同前述，
          蘇信立係因海洛因毒癮發作，而有施用海洛因的迫切
          需求，雖剛從南投返回草屯，仍不惜再驅車前往南投
          向被告購買海洛因，而被告於電話中已向蘇信立表明
          其身上雖沒有很多數量的海洛因，然已足夠蘇信立施
          用，並要蘇信立先到南投街上，再打電話給她，堪認
          被告身上已有一定數量的海洛因，足以販賣給蘇信立
          ，方會要求蘇信立從草屯出發到南投交易毒品。況且
          ，蘇信立表明要向被告購買的海洛因數量為1500元，
          與一般施用之購毒者購買數量相當，並非鉅額的毒品
          交易，而被告在與蘇信立的通聯內容是表明「我籌看
          看夠不夠」，並非向蘇信立表明沒有足夠1500元數量
          的海洛因，亦未向蘇信立表明有另向他人籌措海洛因
          的狀況，再參諸蘇信立於101年1月11日14時10分撥打
          電話給被告時，其基地台位置為南投縣○○市○○○路000
          號、南投縣○○市○○路000號（文化路與南崗二路平行
          ），而同時間被告的基地台位置為南投縣○○市○○○路0
          00號等情，有門號0000000000、0000000000 號行動
          電話通聯紀錄及基地台位置在卷可稽（詳本院卷第 1
          38頁背面、臺灣南投地方法院檢察署第136號偵緝卷
          第51頁），亦顯現雙方在101年 1月11日14時10分通
          話的同時，渠等的位置已逐漸接近當中，而證人蘇信
          立於警詢時稱：我與被告之交易地點為南投縣南投市
          清邁汽車旅館附近的7-11旁等語（詳臺灣彰化地方法
          院檢察署第 110號他卷第11頁）；於檢察官偵查時證
          稱：我與被告交易地點係位於南投縣南投市中華電信
          附近7-11對面的洗車廠等語（詳臺灣彰化地方法院檢
          察署第 110號他卷第19頁背面），而中華電信確實在
          南投縣○○市○○○路00號設有服務中心，另在南投縣南
          投市南崗二路與平山一路交岔路口，分別有7-11便利
          商店以及洗車廠，且該7-11便利商店附近亦有清邁汽
          車旅館等情，有中華電信營運處查詢資料、 YAHOO地
          圖、Google地圖暨街景畫面附卷可稽（詳原審卷第18
          3至185頁），亦與蘇信立與被告於在101年1月11日14
          時10分通話當時，雙方的基地台位置極為接近，足認
          證人蘇信立於警詢及檢察官偵查時，證述雙方交易第
          一級毒品海洛因的地點，及確有見面完成第一級毒品
          海洛因的交易，並非虛構之詞。
        ⑷至門號0000000000、0000000000號行動電話，於 101
          年1月11日14時50分22秒及同日15時15分54秒，另有2
          通通聯紀錄，然無該 2次通話之通訊監察內容乙節，
          證人即內政部警政署刑事警察局通訊監察中心人員蔡
          耀慶於原審審理時證稱：通訊監察設備均由電腦控制
          ，每通通訊監察都有紀錄，101年1月11日14時10分之
          後，於14時50分、15時15分都有通聯紀錄，秒數分別
          為329秒、112秒，業者的通聯紀錄應該是正確，但為
          何沒有通聯紀錄，可能是三個地方發生問題，一是業
          者的交換機，可能是線路繁忙或是其他問題，二是中
          間傳輸的線路，三是通訊監察中心的儲存設備有問題
          等語（詳原審卷第 158頁）；又證人即遠傳電信股份
          有限公司法務經理劉興華於原審審理時證稱：法院核
          發通訊監察書後，電信公司會依法提供通聯內容，包
          含受話號碼、發話號碼、通話時間、手機序號、受話
          者所在行動電話基地台位置。通聯紀錄都是電腦所紀
          錄等語（詳原審卷第158頁背面至第159頁），依上開
          證人所述，通訊監察雖為電腦所製作紀錄，然電腦並
          非無發生錯誤之可能性。是以，上開門號雖有101年1
          月11日14時50分22秒及同日15時15分54秒的通話紀錄
          ，而無該等通話紀錄之通訊監察譯文，應係證人蔡耀
          慶所證述上開問題發生情形的其中之一，且查無有人
          為介入之情。又上開通訊監察譯文之內容，既與證人
          蘇信立於警詢及檢察官偵查時證述情節相符，益徵上
          開通訊監察譯文並無不可採信之處。另於毒品交易完
          成後，販毒者與購毒者再行電話聯絡之情形所在多有
          ，通話之原因也不盡相同，或談論交易毒品之品質，
          或談論是否欲再行購買，抑或僅係朋友間閒聊，本案
          由證人蘇信立於警詢及檢察官偵查時之證詞、上開門
          號之通訊監察譯文及通聯紀錄暨基地台位置，已足認
          蘇信立與被告於101年1月11日14時10分通聯後不久，
          確有見面並完成第一級毒品海洛因之交易，業如前述
          ，是難憑被告另於101年1月11日14時50分22秒及同日
          15時15分54秒，曾再與證人蘇信立電話聯絡，而為被
          告有利之認定。
    ㈢證人蘇信立雖於原審審理時證稱：我對101年1月11日通訊
      監察譯文的內容，已想不起來，也忘記是否曾於101年1月
      11日12時59分，曾與被告通話，因距離時間太久，所以忘
      記了。我沒有向被告購買過毒品，每次被抓，警方都叫我
      配合，就會讓我回去，但每次都騙我；通訊監察的對話，
      如果是朋友普通對話，是否也會指認對方販賣毒品，要看
      警方的態度，有的時候，如果沒有指認，警方會恐嚇我等
      語（詳原審卷第153至155頁）；於本院審理時證稱：我已
      忘記101年1月11日通訊監察譯文當時，我與被告在談論何
      事，也忘記有無向被告購買過毒品等語（詳本院卷第 105
      至 106頁）。然查，證人蘇信立雖於原審審理及本院審理
      時，證稱對於101年1月11日的通訊監察譯文內容，已不復
      記憶，然被告於原審審理時，經當庭播放上開通訊監察錄
      音，證人蘇信立坦承該通訊監察錄音為其與被告的對話，
      且第一通應該是其打電話給被告，問被告有沒有毒品等情
      （詳原審卷第 156頁背面），且於原審同次庭期審理時證
      稱：「「（去年 4月警詢、偵訊筆錄時，距離案發的通聯
      譯文時間只有 3個多月，當時你所述是否為真實？）是，
      當時距離時間比較近，所以比較記得，現在距離時間太久
      ，我真的忘記了。」等語（詳原審卷第 155頁背面）。參
      以，證人蘇信立於原審審理時，一方面說其並沒有向被告
      購買過第一級毒品海洛因，一方面又說其在警詢及檢察官
      偵查時，因距離案發時間較為接近，記憶比較清晰，其指
      證向被告購買第一級毒品海洛因之陳述是真實的；於本院
      審理時又說已不記得有無向被告購買過第一級毒品海洛因
      ，且陳述當時明顯語帶保留。顯然，證人蘇信立除因時隔
      久遠，對向被告購買第一級毒品海洛因的相關細節，已不
      復記憶外，其於原審審理及本院審理時，係因受到與被告
      同庭，接受被告及其辯護人的交互詰問之壓力，故不願意
      直接明確指證被告販賣第一級毒品海洛因的犯行，其於警
      詢及檢察官偵查時，均證述上開通訊監察譯文內容，確為
      其與被告交易第一級毒品海洛因之內容，且雙方確有見面
      並完成毒品等情，且與上開通訊監察譯文內容相符之證詞
      ，堪以採信。證人蘇信立於原審審理及本院審理時所為對
      被告有利之證詞，應係受到與被告同庭作證之壓力，故為
      迴護被告而為與事實不符之證述，難以採信。
    ㈣反觀被告於原審審理時雖猶辯稱：因為蘇信立跟我要毒品
      吃，所以我就跟蘇信立說，我身上只有足夠他 1個人吃的
      毒品，因為我沒有在賣毒品，所以我沒有多的給他，蘇信
      立就叫我跟綽號「董仔」的人拿，但是「董仔」要看心情
      ，所以我沒有辦法處理，而且當天我們沒有見到面，因為
      若是有見面，他就不用一直打電話一直換地點等語（詳原
      審卷第180頁背面）；「（提示他字110號卷13頁通訊監察
      譯文，你們當時聯絡的目的為何？）本來是要講手機問題
      ，然後蘇信立問我身上有沒有海洛因，我說他要吸食的夠
      。因為他說他不舒服，所以問我身上有沒有毒品可以請他
      施用。我當時在電話中有答應他。」；「（後來有無將毒
      品請他施用？）後來我們沒有見到面，所以他才一直問地
      點。」；「（為何後來你們沒有見面？）我也忘記了。」
      等語（詳原審卷第 206頁背面）。除再次證明證人蘇信立
      於101年1月11日，係因有海洛因毒癮發作之症狀，身體不
      舒服，有施用海洛因之需求，才打電話給被告外，由被告
      對證人蘇信立有無叫她跟「董仔」拿毒品，前後陳述不一
      ，且證人蘇信立於警詢及檢察官偵查時，明確證述當日有
      與被告見面並完成第一級毒品海洛因交易，核與該通聯紀
      錄顯現基地台位置吻合，足認被告所辯，係臨訟矛盾之飾
      詞，不足採信。
    ㈤又被告於本院審理時雖聲請傳喚證人即男友陳信學，證明
      其於101年1月11日該段期間，幾乎每天24小時都與陳信學
      一同生活及由其駕車搭載出入，足以證明其並無於101年1
      月11日14時10分許以後不久，在南投縣南投市南崗三路中
      華電信服務中心附近之洗車廠，以1500元之價格，販賣第
      一級毒品海洛因 1包予蘇信立，並得款1500元之情事。而
      證人陳信學於本院審理時，雖證稱：我與被告是男女朋友
      ，至101年8月被查獲為止，與被告同居在草屯、南投約 1
      年，然對於開始與被告同居的正確時間，已記不清楚，不
      是101年2月，就是101年1月，且對於101年1月間發生的事
      情，及101年1月11日，有無在南投縣南投市南崗三路中華
      電信服務中心附近的洗車廠，與被告及證人蘇信立碰面，
      已經想不起來等語（詳本院卷第107至109頁），然證人蘇
      信立於本院審理時證稱：我是因為被告男友蘇炳坤，而認
      識被告，被告經常與其男友蘇炳坤在一起，我不知道被告
      與陳信學的往來情形，偶爾會在蘇炳坤那邊遇到陳信學等
      語（詳本院卷第103至105頁）。顯然，被告的男友應係蘇
      炳坤，陳信學是否為被告的男友，已非無疑。況且，若被
      告於101年1月11日該段時間，幾乎每天24小時都與陳信學
      一同生活及由其駕車搭載出入，如此有利於被告的證據，
      被告焉有不在第一時間即行提出作為自己有利之證據，卻
      於原審判決有罪之後，於本院再行提出之理。又縱認陳信
      學確曾與被告交往，然證人陳信學根本不記得與被告開始
      同居的時間，且對101年1月11日所發生的事情，亦已不復
      記憶。從而，無論陳信學有無與被告交往同居，均難以推
      翻被告有於上開時、地，販賣第一級毒品海洛因予蘇信立
      之明確事證，自難為被告有利之認定。
    ㈥按販賣毒品之所謂販賣行為，須行為人主觀上有營利意圖
      ，且客觀上有販入或賣出毒品行為，即足構成，至於實際
      上是否已經獲利，則非所問；必也始終無營利之意思，而
      以原價或低於原價有償讓與他人，方難謂為販賣行為，而
      僅得以轉讓罪論處（最高法院93年度臺上字第1651號判決
      參照）。又販賣第一級毒品海洛因本無一定價格，各次買
      賣之價格，當亦各有差異，隨供需雙方之資力、關係之深
      淺、需求之數量、貨源之充裕與否、販賣者對於資金之需
      求如何即殷切與否，以及政府查緝之態度，進而為各種不
      同之風險評估，而為機動性之調整，是其價格標準，自非
      一成不變，且販賣者從各種「價差」或「量差」或係「純
      度」謀取利潤方式，或有差異，然其所圖利益之非法販賣
      行為目的，則屬相同，並無二致。再按販賣毒品之所謂販
      賣行為，係行為人基於營利之目的，而販入或賣出毒品而
      言。販賣毒品者，其主觀上須有營利之意圖，且客觀上有
      販賣之行為，即足構成，至於實際上是否已經獲利，則非
      所問。即於有償讓與他人之初，係基於營利之意思，並著
      手實施，而因故無法高於購入之原價出售，最後不得不以
      原價或低於原價讓與他人時，仍屬販賣行為。被告所為上
      開販賣第一級毒品海洛因予蘇信立之犯行，雖無從察知其
      販賣第一級毒品海洛因確實得利之情形，惟毒品危害防制
      條例所處罰之「販賣」毒品罪，所著重者為在主觀上有藉
      以牟利之惡性，及對毒品之擴散具有較有償或無償轉讓行
      為更嚴重之危害性，被告有無「營利」之意圖，係從客觀
      之社會環境、情況及證人、物證等資料，依據證據法則綜
      合研判認定；衡諸第一級毒品海洛因量微價高，且依一般
      社會通念以觀，販賣行為在通常情形下，均係以牟利為其
      主要誘因及目的，從而，舉凡其有償交易，除足反證其確
      另基於某種非圖利本意之關係外，通常尚難因無法查悉其
      販入價額，作為是否高價賣出之比較，而認定無營利之意
      思。本件被告確有販賣第一級毒品海洛因予蘇信立之行為
      ，屬有償行為，被告係親自在特定約定地點交付第一級毒
      品海洛因並收取價款，考量社會大眾均知買賣第一級毒品
      海洛因係非法行為之客觀社會環境，且依上開積極證據及
      經驗法則綜合研判，被告應係基於意圖營利之犯意，而販
      賣第一級毒品海洛因，要無疑義。
（三）綜上所述，本案事證已臻明確，被告上揭販賣第一級毒品
      海洛因予蘇信立犯行，洵堪認定，應依法論科。
三、論罪科刑及維持原判決之理由：
（一）查海洛因為毒品危害防制條例第 2條第2項第1款所稱之第
      一級毒品，不得持有、販賣。核被告所為，係犯毒品危害
      防制條例第4條第1項之販賣第一級毒品海洛因罪。被告為
      販賣而持有第一級毒品海洛因之低度行為，為販賣之高度
      行為所吸收，不另論罪。
（二）被告曾於95年間，因施用第一級毒品案件，經臺灣南投地
      方法院於95年8月31日，以95年度訴字第157號刑事判決，
      判處有期徒刑 1年確定（下稱第一案）；次於95年間，因
      施用第二級毒品案件，經同院於95年 8月17日，以95年度
      投刑簡字第454號刑事簡易判決，判處有期徒刑6月確定（
      下稱第二案）；又於96年間，因偽造文書案件，經臺灣彰
      化地方法院於96年 5月7日，以96年度訴字第219號刑事判
      決，判處有期徒刑 4月確定（下稱第三案）。嗣逢中華民
      國96年罪犯減刑條例施行，上開第一、二案，經臺灣彰化
      地方法院以96年度聲減字第1044號刑事裁定，分別減為有
      期徒刑6月、3月，並定其應執行之刑為有期徒刑 8月確定
      ；上開第三案，經臺灣彰化地方法院以96年度聲減字第10
      46號刑事裁定，減為有期徒刑 2月確定。再於96年間，因
      施用第一、二級毒品案件，經臺灣臺中地方法院於 96年9
      月17日，以96年度訴字第1911號刑事判決，分別判處有期
      徒刑 1年2月、6月，減為有期徒刑7月、3月，並定其應執
      行之刑為有期徒刑 9月確定（下稱第四案）。被告入監接
      續執行上開有期徒刑8月、2月、9月，於97年6月10日縮短
      刑期執行完畢等情，有臺灣高等法院被告前案紀錄表附卷
      可稽，被告前受有期徒刑執行完畢後 5年以內，故意再犯
      前開有期徒刑以上之罪，為累犯，除販賣第一級毒品罪之
      法定本刑為「死刑、無期徒刑」部分不得加重外，應依刑
      法第47條第1項之規定，就罰金刑部分，加重其刑。
（三）按毒品危害防制條例第17條第 2項規定：「犯第4條至第8
      條之罪於偵查及審判中均自白者，減輕其刑」。所謂於偵
      查及審判中均自白，係指被告對於自己所為已經構成犯罪
      要件之事實，在偵查及審判中向有偵查、審判犯罪職權之
      公務員坦白陳述而言；倘對阻卻責任或阻卻違法之事由，
      有所主張或辯解，雖為辯護權之行使，仍不失為自白，但
      必須所陳述之事實，即其所承認之全部或主要犯罪事實，
      在實體法上已合於犯罪構成要件之形式，始足當之。若被
      告根本否認有犯罪構成要件之事實，或其陳述之事實，與
      犯罪構成要件無關，而不能認為其所陳述之事實已經合於
      犯罪構成要件之形式者，即與單純主張或辯解有阻卻責任
      或阻卻違法之事由有別，自難認其已經自白犯罪（最高法
      院 101年度臺上字第3292號判決參照）。經查，被告就上
      揭犯罪事實，自警詢、偵查迄至法院審理，均否認有何販
      賣交付第一級毒品海洛因予蘇信立，其於偵查至本院審理
      終結前，均未自白上揭販賣第一級毒品海洛因之犯行，自
      無依毒品危害防制條例第17條第 2項規定減輕其刑之適用
      ，併此敘明。
（四）按刑之量定，為求個案裁判之妥當性，法律固賦予法院裁
      量權，但此項裁量權之行使，除應依刑法第57條規定，審
      酌行為人及其行為等一切情狀，為整體之評價，並應顧及
      比例原則與平等原則，使罪刑均衡，輕重得宜，以契合社
      會之法律感情。又刑法第59條規定犯罪之情狀可憫恕者，
      得酌量減輕其刑，其所謂「犯罪之情狀」，與同法第57條
      規定科刑時應審酌之一切情狀，並非有截然不同之領域，
      於裁判上酌減其刑時，應就犯罪一切情狀（包括第57條所
      列舉之10款事項），予以全盤考量，審酌其犯罪有無可憫
      恕之事由（即有無特殊之原因與環境，在客觀上足以引起
      一般同情，以及宣告法定低度刑，是否猶嫌過重等等），
      以為判斷。本院審酌被告販賣第一級毒品罪之法定刑為「
      死刑或無期徒刑；處無期徒刑者，得併科新臺幣2000萬元
      以下罰金」，然同為販賣第一級毒品之人，其原因動機不
      一，犯罪情節未必盡相同，或有大盤毒梟者，亦有中、小
      盤之分，甚或僅止於吸毒者友儕間為求互通有無之有償交
      易者亦有之，其販賣行為所造成危害社會之程度自屬有異
      ，法律科處此類犯罪，所設之法定最低本刑卻同為「無期
      徒刑者，得併科新臺幣2000萬元以下罰金」，不可謂不重
      ，自非不可依客觀之犯行與主觀之惡性二者加以考量其情
      狀是否有可憫恕之處，適用刑法第59條之規定酌量減輕其
      刑，期使個案裁判之量刑能斟酌至當，符合比例原則。經
      查，被告雖有上開販賣第一級毒品海洛因予蘇信立之犯行
      ，然其販賣第一級毒品海洛因之價格僅為1500元，所得非
      多，數量亦少，且非以毒品為工具，藉以誘使、控制他人
      ，以遂行進一步之犯罪行為，故其販賣之惡性，尚不至於
      應與社會完全隔離，只因一時貪念，致罹法定刑為死刑或
      無期徒刑之重典，相對於長期大量販賣毒品之大毒梟而言
      ，被告對社會治安及國民健康之危害較小，倘亦處以死刑
      或無期徒刑，不免過苛，且無從與前開大毒梟之惡行有所
      區隔，是其犯罪情狀在客觀上足以引起一般人之同情，情
      節尚堪憫恕，若處以法定最低度之刑，猶嫌過重，爰就被
      告上揭犯行，依刑法第59條規定酌量減輕其刑，且就法定
      刑為罰金刑部分，依累犯規定先予加重後，再依刑法第59
      條減輕其刑，其法定刑為死刑、無期徒刑部分則依法減輕
      之。
（五）原審認被告販賣第一級毒品海洛因罪，罪證明確，予以論
      罪科刑，適用毒品危害防制條例第 4條第1項、第19條第1
      項、刑法第 11條、第47條第1項、第59條等規定，並審酌
      第一級毒品海洛因戕害身心，被告為牟取利益，無視國家
      杜絕毒品犯罪之禁令，竟販賣第一級毒品海洛因予施用毒
      品者，其所為非但增加第一級毒品海洛因在社會流通之危
      險性，且對國民健康及社會秩序均已造成具體危害，應嚴
      予非難；兼衡酌被告販賣第一級毒品之數量為 1次、販賣
      之數量暨販賣所獲得之利益非鉅大；其犯後並未坦承犯行
      ，且參酌其歷次庭訊內容暨卷存證據資料，亦無從認其有
      積極悔悟之犯罪後態度；再考量被告素行、犯罪動機、手
      段及被告高中畢業之教育程度（詳個人戶籍資料《完整姓
      名》查詢結果）等一切情狀，量處如原判決主文所示之刑
      （含主刑及從刑），所為認事用法並無違誤，量刑亦屬妥
      適。被告猶執前詞，否認犯罪，提起上訴，為無理由，應
      予駁回。
貳、無罪部分：
一、公訴意旨略以：被告於 101年1月9日晚間某時許，在南投縣
    南投市復興路「富邦旅館」對面，以1500元代價，販賣第一
    級毒品海洛因1包（重約0.6公克）予蘇信立，供蘇信立施用
    ，並當場得款1500元，因認被告此部分另涉犯毒品危害防制
    條例第4條第1項之販賣第一級毒品罪嫌等語。
二、公訴意旨認被告此部分另涉犯毒品危害防制條例第4條第1項
    之販賣第一級毒品罪嫌，係以證人蘇信立於警詢及檢察官偵
    查時之證詞，且被告自承在「富邦旅館」有提供毒品給蘇信
    立施用，蘇信立均稱呼其為「阿妹」，足見被告與蘇信立間
    確有毒品往來情事，堪認蘇信立證述曾向被告購買第一級毒
    品海洛因之事，應非子虛，為其論據。
三、訊據被告堅詞否認有於 101年1月9日晚間某時許，在南投縣
    南投市復興路「富邦旅館」對面，以1500元代價，販賣第一
    級毒品海洛因1包（重約0.6公克）予蘇信立，供蘇信立施用
    ，並當場得款1500元之販賣第一級毒品海洛因犯行，辯稱：
    我於檢察官偵查時是記錯，我與蘇信立曾在「富邦旅館」施
    用過毒品，但不確定 101年1月9日是否有見面等語，其辯護
    人為其辯護稱：被告持用之門號0000000000號行動電話，於
    101年 1月9日完全沒有與蘇信立之行動電話有任何通聯紀錄
    ，證人蘇信立於警詢及檢察官偵查時，一再陳稱有於此日以
    行動電話聯絡被告，購買及完成第一級毒品海洛因交易，顯
    與客觀通聯紀錄不符，且查無其他任何補強證據，足認此部
    分洵屬誣攀不實等語。
四、按犯罪事實應依證據認定之，無證據不得認定犯罪事實；不
    能證明被告犯罪者，應諭知無罪之判決，刑事訴訟法第 154
    條第2項、第301條第 1項分別定有明文。又事實之認定，應
    憑證據，如未能發現相當證據，或證據不足以證明，自不能
    以推測或擬制之方法，以為裁判基礎；認定犯罪事實應依證
    據，為刑事訴訟法所明定，故被告否認犯罪事實所持之辯解
    ，縱屬不能成立，仍非有積極證據足以證明其犯罪行為，不
    能遽為有罪之認定（最高法院40年度臺上字第86號、30年度
    上字第1831號判例參照）。而認定犯罪事實所憑之證據，雖
    不以直接證據為限，間接證據亦包括在內，然而無論直接證
    據或間接證據，其為訴訟上之證明，須於通常一般之人均不
    致有所懷疑，而得確信其為真實之程度者，始得據為有罪之
    認定，倘其證明尚未達到此一程度，而有合理之懷疑存在，
    而無從使事實審法院得有罪之確信時，即應由法院為諭知被
    告無罪之判決（最高法院76年度臺上字第4986號判例參照）
    。又刑事訴訟法第161條第1項規定：檢察官就被告犯罪事實
    ，應負舉證責任，並指出證明之方法。因此，檢察官對於起
    訴之犯罪事實，應負提出證據及說服之實質舉證責任。倘其
    所提出之證據，不足為被告有罪之積極證明，或其指出證明
    之方法，無從說服法院以形成被告有罪之心證，基於無罪推
    定之原則，自應為被告無罪判決之諭知（最高法院92年度臺
    上字第128號判例參照）。經查：
（一）證據能力之說明：
　　　按犯罪事實應依證據認定之，無證據不得認定犯罪事實；
      有罪之判決書應於理由內記載認定犯罪事實所憑之證據及
      其認定之理由，刑事訴訟法第154條第2項及第310條第1款
      分別定有明文。而犯罪事實之認定，係據以確定具體的刑
      罰權之基礎，自須經嚴格之證明，故其所憑之證據不僅應
      具有證據能力，且須經合法之調查程序，否則即不得作為
      有罪認定之依據。倘法院審理之結果，認為不能證明被告
      犯罪，而為無罪之諭知，即無前揭第154條第2項所謂「應
      依證據認定」之犯罪事實之存在。因此，同法第 308條前
      段規定，無罪之判決書只須記載主文及理由。而其理由之
      論敘，僅須與卷存證據資料相符，且與經驗法則、論理法
      則無違即可，所使用之證據亦不以具有證據能力者為限，
      即使不具證據能力之傳聞證據，亦非不得資為彈劾證據使
      用。故無罪之判決書，就傳聞證據是否例外具有證據能力
      ，本無須於理由內論敘說明。本件既認不能證明被告犯罪
      ，而為無罪判決之諭知（詳如後述），則就卷存證據資料
      是否具有證據能力，本無論述之必要，核先說明（最高法
      院100年度臺上字第2980號判決參照）。
（二）實體認定部分：
    ㈠被告雖於檢察官偵查時陳稱：「（101年 1月9日晚上在南
      投市富邦旅館，你是否有拿了 1包1500元的海洛因給蘇信
      立？）我們一起吸食，我沒有拿給他。」；「（這 1天你
      們一起吸食的毒品是何人準備的？）那 1天他跟我說他身
      體不舒服，我們就一起吸食，蘇信立用點燃香煙方式吸食
      。」等語（詳臺灣南投地方法院檢察署第 136號偵緝卷第
      29頁）；於原審審理時改稱：「（提示被告偵訊筆錄，對
      於你於偵訊筆錄稱：你於 101年1月9日與蘇信立一起在富
      邦旅館一起吸食毒品，有何意見？）我後來想起來，我們
      並沒有見面，偵訊時，我可能記錯，本案被起訴時，我與
      辯護人討論之後，我有想起來。」；「（你是否曾與蘇信
      立在富邦旅館一起吸毒？）是。但是我不確定1月9日當天
      是否有見面。」；「（是否曾經請蘇信立施用海洛因？）
      我們之前曾經一起吸食，有時他請我，有時他請我。是，
      我曾經請過他吸食。」等語（詳原審卷第206頁背面），
      就101年 1月9日晚上，有無在南投市「富邦旅館」，與蘇
      信立一起施用第一級毒品海洛因，前後陳述固有不一，然
      無論有無在上開時、地，與蘇信立一起施用第一級毒品海
      洛因，究與有無販賣第一級毒品海洛因予蘇信立，係屬不
      同情節，而為被告否認犯罪事實所持之辯解，且該辯解縱
      屬不能成立，或有前後矛盾之情形，仍應有積極證據足以
      證明其有上開販賣第一級毒品海洛因之犯罪行為，否則不
      能遽為有罪之認定。
    ㈡另按施用毒品者，其所稱向某人購買之供述，須補強證據
      以擔保其供述之真實性。良以施用毒品者其供述之憑信性
      本不及於一般人，況施用毒品者其供出來源，因而破獲者
      ，法律復規定得減輕其刑，其有為偵查機關誘導、或為邀
      輕典而為不實之陳述之可能，其供述之真實性自有合理之
      懷疑。是施用毒品者關於其向某人購買毒品之供述，必須
      補強證據佐證，以擔保其供述之真實性，俾貫徹刑事訴訟
      無罪推定及嚴格證明之基本原則。又關於毒品施用者其所
      稱向某人購買毒品之供述，必須補強證據佐證，係指毒品
      購買者之供述縱使並無瑕疵，仍須補強證據佐證而言，以
      擔保其供述之真實性。該所謂補強證據，必須與施用毒品
      者關於相關毒品交易之供述，具有相當程度之關聯性，且
      足使一般人對於施用毒品者之供述無合理之懷疑存在，而
      得確信其為真實，始足當之（最高法院98年度臺上字第31
      16號判決參照）。證人蘇信立固於警詢及檢察官偵查時證
      述：我於101年 1月9日晚上，在南投縣南投市「富邦旅館
      」對面，向被告購買0.6公克的第一級毒品海洛因1包，金
      額是1500元，雙方不是合資，一手交錢、一手交貨，我是
      先用門號0000000000號行動電話，撥打被告之門號000000
      0000號行動電話聯絡等語（詳臺灣彰化地方法院檢察署第
      110號他字卷第 12、19至20頁），惟其上開警詢及檢察官
      偵查時，向被告購買1500元第一級毒品海洛因 0.6公克之
      指證，依據上述法條及說明，不得作為認定被告有該次販
      賣第一級毒品海洛因之唯一證據，仍須其他必要證據加以
      補強。而觀諸證人蘇信立之上開警詢、偵訊筆錄，員警及
      檢察官並未提示供其辨識指證該次交易之通訊監察譯文，
      且參諸原審依職權調取被告所有上開行動電話通訊監察期
      間即 101年1月5日起至同年2月3日止之完整通訊監察錄音
      光碟及其相關譯文（詳原審卷第 88至129頁），查無被告
      於 101年1月9日晚間左右與證人蘇信立之通話內容，顯無
      證據足資補強證人蘇信立上開警詢及檢察官偵查時證詞之
      憑信性。
    ㈢綜上所述，本件檢察官所提出之證據，不足為被告確有公
      訴意旨所指另於101年 1月9日晚間某時許，在南投縣南投
      市復興路「富邦旅館」，販賣第一級毒品海洛因予蘇信立
      之積極證明，其指出證明之方法，亦無從說服法院形成被
      告有罪之心證。此外，復查無其他積極確切證據，足認被
      告有何檢察官所指此部分之販賣第一級毒品海洛因犯行，
      基於無罪推定之原則，原審為被告無罪判決之諭知，尚無
      違誤。檢察官上訴意旨，猶執陳詞，指摘原審判決不當，
      為無理由，應予駁回。
據上論斷，應依刑事訴訟法第368條，判決如主文。
本案經檢察官王雪惠到庭執行職務。
中　　華　　民　　國　 103　　年　　3 　　月　　26　　日
            刑事第九庭 審判長 法　官  劉  登  俊
                              法　官  賴  妙  雲
                              法　官  陳  得  利
以上正本證明與原本無異。
有罪部分，得上訴。
無罪部分，檢察官如提起上訴，依刑事妥速審判法第9條第1項規
定，其上訴之理由以「一、判決所適用之法令牴觸憲法。二、判
決違背司法院解釋。三、判決違背判例。」為限。
如不服本判決應於收受送達後十日內向本院提出上訴書狀，其未
敘述上訴之理由者，並得於提起上訴後十日內向本院補提理由書
（均須按他造當事人之人數附繕本）「切勿逕送上級法院」。

                              書記官  陳  三  軫

中　　華　　民　　國　　103 　年　　3 　　月　　26　　日
附錄本案論罪科刑法條全文：
毒品危害防制條例第4條第1項
製造、運輸、販賣第一級毒品者，處死刑或無期徒刑；處無期徒
刑者，得併科新臺幣2000萬元以下罰金。






















附表：
監聽電話0000000000（林佩瑩，綽號阿妹）與非監聽電話000000
0000號（申登人：蘇啟能）、0000000000號（蘇信立）之通訊監
察譯文（101年1月19日12時59分34秒至101年1月11日14時10分11
秒，詳臺灣彰化地方法院檢察署第110號他卷第13頁）

通訊監察譯文： 0000000000（A：林佩瑩） 0000000000（B：蘇信立）  ①101年1月11日12時59分34秒，Ｂ撥打給Ａ： A：喂。 B：恩。喂。 A：恩。 B：阿你，你在哪裡？ B：我在哪裡喔，我在街上。 B：街上？ A：恩。 B：那支手機，你故意拿去給邱仔，就對了。 A：蛤？ B：那手機故意拿去給邱仔，就對了。 A：什麼手機拿給邱仔？ B：手機阿。 A：我沒有拿給邱仔阿。 B：要不然呢？ A：我拿給阿倫阿。 B：那阿倫怎麼會拿給邱仔？ A：我怎麼知道。 B：齁。 A：你要看邱仔，看邱仔，是誰拿給他的，是怎樣阿。 B：我不知道，我阿幹，我就說，拿，拿，我就跟你說那是    邱仔的了。 A：我沒有跟，我沒有跟邱仔碰面阿。 B：要不然呢？ A：我不知道捏。 B：是喔。 A：恩阿。 B：這樣阿，那時候拿給你的時候，我有跟你說了，那是邱    仔的。 A：我知道阿。 B：那是邱仔的。 A：我知道阿。我知道阿。 B：恩阿。故意拿給邱仔，阿幹，阿如果真的。 A：不是阿，我根本沒有跟他碰面。而且，我也沒有再跟他    見面。 B：齁。 A：恩阿。 B：那他再突然拿給你，是要做什麼？ A：他，不是，因為，那時候你不是說要拿給他嘛，對吧？ B：恩。 A：阿結果，我想說那支亞太的，我想說那支亞太的沒有在    用，就要還他了。所以才拿給他。我想說，也順便跟他    說，那支是當初，有沒有喔，算你有意思說，那，那種    狀況喔，意思是說，那支本來要給他用，阿他那時候，    可能在富邦那，沒聽到，沒注意聽，你知道嗎。 B：剛才，阿幹。    （檔案有中斷，但仍為同一通通話） A：恩，但是，恩阿，因為他們兩個講的有些不一樣。 B：什麼意思阿？ A：你剛不是說，手機要交給那個，那誰，那誰，那時候，    欽兄是不是叫小邱要把手機拿出來，欽兄手機要交給誰    ，邦兄嗎？ B：恩阿，對阿。 A：阿你意思不是說，你沒有照那個，沒有照那個，比如說     原本5支嘛，空空拿4支，是這樣嘛，意思是這樣嗎？阿   ，但是。 B：不是，我意思是說他又跟阿倫要1支手機。 A：後面是，算是他的那支就送他嘛。 B：阿就我，他本來東西都寄放在我這，阿所以我抽1支起來    ，我拿給阿倫，因為阿倫沒事情又失去1支手機，所以，    我是這樣的用意阿。 A：你給他了。我知道了。 B：恩阿。 A：阿我，我就跟他說阿。 B：你又拿給他，不就給我很難看。 A：阿還是他不知道。阿是他不知道，是什麼的情形。 B：他哪有可能不知道。 A：你問我喔？ B：恩阿。 A：這樣喔，說不定，要，要了解一下啦。 B：也沒什麼好了解的，就在那邊，罵也被罵過了，幹。 A：阿，阿，他，他是問你，還是怎樣？ B：沒有，我被欽兄罵阿。 A：恩？ B：恩阿。 A：他是去跟欽兄說嗎？ B：他跟欽兄說我去偷他手機阿。 A：恩？ B：我說我不是去偷，我是光明正大拿去給阿倫用的，幹，    我想說，沒事情，拿這支手機，做什麼，做什麼，這樣 A：恩。 B：所以，被欽兄罵阿。 A：恩。 B：恩？ A：恩。 B：你不問阿倫看看。 A：蛤，不然你去問他。 B：蛤？ A：你去問他。我要怎麼說。 B：我？我算（？） A：不然我要怎麼說。你算，跟我說。 B：我哪知道？ A：要怎麼問他。 B：ㄟ。 A：蛤，蛤？ B：你那有沒有？ A：你在不舒服嗎？ B：嗯。 A：恩，你要，那要在哪裡？ B：我不知道。 A：你人呢？在哪裡？ B：我現在在家。 A：在家喔，那可能要來南投。 B：蛤？ A：你可能要來南投。 B：南投哪裡？ A：南投，你到街上再打給我。 B：你在哪裡？ A：我也是在街上而已。 B: 你跟阿倫一起嗎？ A: 有阿。 B：要不然呢？ A：還在等人。 B：等誰？ A：恩，恩，1個朋友。 B：齁。 A：你不認識。恩阿，你不認識。 B：什麼樣的朋友啊？ A：普通朋友，你不認識的。 B：這樣阿。你不就在忙。 A：你應該是有看過啦。阿人還沒來阿。阿你如果過來，拿    一下，人就走了吧。 B：蛤？ A：我等他，等他過來。 B：你那邊有多少？那有多少？ A：你要吃，足夠了。 B：蛤？ A：你要吃，足夠了。 B：足夠，你到底有多少？。 A：我哪有很多，恩阿。阿就要吃的，（模糊）。 B：你那邊現在有多少？ A：有阿，哪有很多。 B：多少嘛？ A: 沒有很多。多少。 B：你沒去臺中跟人家談嗎？ A：跟誰？ B：你不是說你要去臺中跟你朋友談。 A：（模糊），我那天沒跟他說，因為，那天他處理也沒    有很多。 B：恩？ A：理小1 的而已。（模糊），他現在沒辦法。 B：齁。 A：。 B：他現在大部分都是現金，要處理，你知道嗎？ A：（模糊）。 B：蛤？ A：怎樣？那你要怎樣？ B：不怎樣阿，問看看你有吃而已，阿真正，喔，人家要出    來處理，叫朋友過來南投。 A：要不然。 B：錢拿著，去那裡拿，阿給人家這樣。 A：（模糊）。 B：蛤？ A：（模糊）。 B：啥咪？ A：不然哪有辦法？對吧？ B：你說什麼？ A：看有沒有人要處理，才有辦法。 B：對阿。 A：不然哪有辦法。 B：對阿。阿就是這樣。 A：恩阿。 B：幹你佬。 A：恩阿。也是這樣阿。 B：真那個。 A：比較硬啦。 B：那你呢？ A: 跟董仔說阿。董仔是說，（？），不可能    啦。不然就是有人要來處理，就直接處理這樣。 B：他這樣講喔。 A：恩。 B：你是說要直接跟董仔處理嗎？ A：蛤？ B：你是說，要怎樣跟董仔處理喔？ A：阿怎樣跟董仔處理？阿就這樣處理阿。就比如說，有那    個，對嗎，再來去阿。 B：這樣阿。 A：恩阿。 B：那價格呢？ A：價格，價格，不一定，要看他心情。 B：不是阿，你跟他說，你幫我處理，說1個價錢。 A：我們要在電話中講這些嗎？ B：不然你在哪裡？南投哪裡？ A：街上，你到街上，再打給我。你到街上，再打給我。 B：你沒辦法過來草屯嗎？ A：我不能走阿，不是跟你說，在等人家過來載我。 B：你現在在哪裡？ A：他現在去，蛤？ B：你現在在哪裡？ A：我現在，我下午跟人家有約。要跟朋友碰面。 B：這樣喔。 A：恩。 B：我才剛從南投回來而已。 A：你要，就過來拿，不然，晚一點我睡著了就沒辦法了。 B：睡著？ A：恩阿。 B：你不是在等人，還睡覺。 B: 等一下他如果過來。 B：齁。 A：他知道我在這邊。 B: 你朋友幾點會過去。 A：不知道。 B：不知道是怎樣。 A：就是不知道他幾點會過來，他現在去載人，也不知道什    麼時間會OK阿。 B：齁。 A：阿看你要不要過來，要過來就過來，如果不要過來，跟    我說一下，就好。 B：不然你在哪裡，我過去阿。 A：蛤？ B：在哪裡，我過去阿。 A: 講什麼？ B：我過去。 A：你到街上，再打給我，我就跟你說我在哪裡。 B：好。 A：恩阿。 B：好。  0000000000（A：林佩瑩） 0000000000（B：蘇信立）  ①101年1月11日13時23分18秒，Ｂ撥打給Ａ： Ａ：喂。 Ｂ：哪裡？ Ａ：你在哪裡？ Ｂ：我到南投市。 Ａ：等一下你到中華電信的時候打給我。 Ｂ：中華電信？ Ａ：對啊。 Ｂ：喔。 Ａ：快好了。 Ｂ：好。  ②101年1月11日13時33分38秒，Ｂ撥打給Ａ： Ａ：喂。 Ｂ：喂。 Ａ：你在哪裡？ Ｂ：我在地標這邊。 Ａ：我在大支樟這邊。 Ｂ：我在大支樟有一隻獅子這邊。  ③101年1月11日13時34分44秒，Ｂ撥打給Ａ： Ａ：喂。 Ｂ：喂。 Ａ：你開過頭了。 Ｂ：你在哪裡？ Ａ：7-11的紅綠燈。 Ｂ：紅綠燈？ Ａ：7-11這個。 Ｂ：喔，我轉頭。  ④101年1月11日13時37分14秒，Ｂ撥打給Ａ： Ａ：喂。 Ｂ：喂，在哪裡？ Ａ：7-11啊。 Ｂ：我就在7-11這邊啊！ Ａ：還要再上來這個7-11。 Ｂ：對啊，我就在洗車廠對面。 Ａ：洗車喔喔。  ⑤101年1月11日14時10分11秒，Ｂ撥打給Ａ： Ａ：喂。 Ｂ：喂。 Ａ：怎樣？ Ｂ：我先拿1500元給你你拿一些給我。 Ａ：1500元喔！ Ｂ：對啦，我朋友在等那個。 Ａ：嗯。 Ｂ：好嗎？ Ａ：我籌看看。 Ｂ：我身上有1500元你拿1500給我。 Ａ：我籌看看夠不夠。 Ｂ：我到老的這邊等你。 Ａ：好。